臺灣高等法院高雄分院刑事裁定
111年度毒抗字第210號
抗  告  人  
即  被  告  葉俊廷


上列抗告人因聲請觀察勒戒案件，不服臺灣屏東地方法院中華民
國111年4月27日裁定(111年度毒聲字第242號)，提起抗告，本院
裁定如下：
    主  文
抗告駁回。
    理  由
一、本件抗告意旨略以：抗告人即被告甲○○（下稱被告）並未施
    用安非他命或甲基安非他命，係因喉嚨及鼻子過敏，經醫囑
    服用止咳及降低過敏之藥劑、藥水，即永勝喜洛緩釋微粒膠
    囊、晟德甘草止咳水，或因其藥劑中存有麻黃素，亦屬安非
    他命之原料成分，此有被告因鼻子過敏之診斷紀錄、喜洛膠
    囊照片、甘草止咳水照片可證，而被告尿液之檢驗結果，安
    非他命之濃度僅為219ng/mL，甲基安非他命濃度為637ng/mL
    ，均屬低微，應可證明被告所辯屬實。為此，依法提起抗告
    ，請求撤銷原裁定等語。
二、犯毒品危害防制條例第10條之罪者，檢察官應聲請法院裁定
    ，令被告入勒戒處所觀察、勒戒，其期間不得逾2月；依前
    項規定為觀察、勒戒或強制戒治執行完畢釋放後，3年後再
    犯第10條之罪者，適用本條前2項之規定，毒品危害防制條
    例第20條第1項、第3項分別定有明文。而上開所謂「3年後
    再犯」，只要本次再犯（不論修正施行前、後）距最近1次
    觀察、勒戒或強制戒治執行完畢釋放，已逾3年者，即該當
    之，不因其間有無犯第10條之罪經起訴、判刑或執行而受影
    響（最高法院刑事大法庭109年度台上大字第3536號裁定意
    旨參照）。又毒品危害防制條例第24條第1項規定：「第20
    條第1項及第23條第2項之程序，於檢察官先依刑事訴訟法第
    253條之1第1項、第253條之2第1項第4款至第6款或第8款規
    定，為附條件之緩起訴處分時，或於少年法院（地方法院少
    年法庭）認以依少年事件處理法程序處理為適當時，不適用
    之。」，採行多元之「附條件緩起訴」，其中所附條件如為
    完成「戒癮治療」者，已不等同於「觀察、勒戒或強制戒治
    」程序之效果，無論係未完成「戒癮治療」而經檢察官撤銷
    緩起訴處分，抑或已完成所命「戒癮治療」而期滿未經撤銷
    緩起訴處分，均不得視為事實上已接受等同「觀察、勒戒或
    強制戒治」之處遇執行完畢，不再採用最高法院100年度第1
    次、104年度第2次刑事庭會議決議結論，業經最高法院分別
    以110年度台非字第98號、109年度台上大字第2096號經由徵
    詢程序達成統一法律見解。又是否給予被告為附命完成戒癮
    治療或其他條件之緩起訴處分，屬刑事訴訟法第253條之1第
    1項及第253條之2第1項第4款至第6款或第8款特別賦予檢察
    官之職權裁量，法院原則上應尊重檢察官職權之行使，僅對
    其裁量為有限之低密度審查。
三、經查：　　　　
㈠、被告於民國110年10月21日9時56分許，在臺灣屏東地方檢察
    署（下稱屏東地檢署）觀護人室所採集之尿液，經送台灣檢
    驗科技股份有限公司高雄濫用藥物實驗室，先依據酵素免疫
    分析法為初步檢驗，再以氣相層析質譜儀法確認檢驗結果，
    檢出安非他命濃度為219ng/mL、甲基安非他命濃度為637ng/
    mL，確呈甲基安非他命陽性反應等情，有屏東地檢署施用毒
    品犯尿液檢體監管紀錄表（尿液檢體編號：000000000）、
    台灣檢驗科技股份有限公司高雄濫用藥物實驗室110年11月4
    日報告編號KH/2021/A0000000號濫用藥物檢驗報告等件在卷
    可憑，此部分之事實，首堪認定。
㈡、依毒品檢驗學上之常規，尿液中含毒品成分反應所使用之檢
    驗方法，對於受檢驗者是否確有施用毒品行為之判斷，在檢
    驗學常規上恆有絕對之影響，其以酵素免疫分析或薄層定性
    分析等方式為初步篩檢者，因具有相當程度偽陽性之可能，
    如另以氣（液）相層析串聯式質譜分析等較具公信力之儀器
    為交叉確認，因出現偽陽性反應之機率極低，核足據為對涉
    嫌人不利之認定，此為邇來我國實務所肯認。又口服甲基安
    非他命後會快速吸收，經口服後約70％於24小時內自尿中排
    出，其中約43％以甲基安非他命原態排出，約5％代謝為安非
    他命排出，是以若尿液含有甲基安非他命及其代謝物安非他
    命成分，即可知行為人曾服用甲基安非他命或可代謝成甲基
    安非他命之成分。至毒品施用後於尿液、血液中可檢出之最
    大時限，與施用劑量、施用頻率、施用方式、施用者飲水量
    多寡、個人體質、代謝情況、檢體收集時間點及所用檢測方
    法之靈敏度等因素有關，因個案而異，而依文獻資料，一般
    於尿液中可檢出之最大時限，安非他命為1至4天，甲基安非
    他命為1至5天等情，業經行政院衛生署管制藥品管理局（現
    改制為衛生福利部食品藥物管理署）92年6月27日管檢字第0
    920004781號函、92年7月23日管檢字第0920005609號函分別
    釋明在案，且係本院執行職務所知悉之事項。是本案被告於
    屏東地檢署觀護人室所採集之尿液，經依前開報告所示初步
    檢驗及確認檢驗等過程，確認檢驗結果檢出安非他命濃度21
    9ng/mL、甲基安非他命濃度637ng/mL，已逾氣相層析串聯式
    質譜法確認檢驗之閾值（甲基安非他命500ng/mL且安非他命
    100ng/mL），已可排除偽陽性反應之可能，足認被告確於上
    開採尿時起回溯120小時內之某時許（不含公權力拘束時間
    ），有施用第二級毒品甲基安非他命1次之犯行無訛。
㈢、被告雖以前詞提起抗告，矢口否認有何施用第二級毒品甲基
    安非他命之犯行，辯稱係服用永勝喜洛緩釋微粒膠囊、晟德
    甘草止咳水，因而致其本件採尿結檢驗結果呈現安非他命、
    甲基安非他命陽性反應等語。惟查，被告提出之宋的祥診所
    診斷證明書，記載被告曾於103年10月12日及104年2月23日
    因過敏性鼻炎併發鼻竇炎及108年5月20日因急性鼻炎至該院
    就醫治療（見本院卷第15頁），距離被告本件採尿時間即11
    0年10月21日已經過數年，被告復未提出該診所醫師或其他
    醫師開立永勝喜洛緩釋微粒膠囊、晟德甘草止咳水之處方簽
    為證，佐以被告經觀護人通知採尿時，並未告知觀護人或觀
    護助理員有喝藥水及吃藥之事，僅稱有中暑乙情，亦有臺灣
    屏東地方檢察署（下稱屏東地檢署）施用毒品犯尿液檢體監
    管紀錄表、該署觀護人、觀護助理員及採尿員111年1月5日
    職務報告在卷可憑（見屏東地檢署110年度他字第3008號卷
    第16、17頁），則被告辯稱於本件採尿前因喉嚨及鼻子過敏
    經醫囑服用永勝喜洛緩釋微粒膠囊、晟德甘草止咳水，依上
    開事證，已難認定屬實。又晟德甘草止咳水係含有嗎啡、可
    待因成分，服用後其尿液可能檢出嗎啡及可待因陽性反應，
    此有行政院衛生署管制藥品管理局檢字第0960005470號函可
    憑（見本院卷第29頁），且為本院審判職務所已知之事實，
    足見服用晟德甘草止咳水後，其尿液並不會出現安非他命或
    甲基安非他命之代謝反應。又甲基安非他命係安非他命衍生
    物，二者俱為國內臨床上禁止使用之第二級毒品，而永勝喜
    洛緩釋微粒膠囊為經衛生主管機關許可登記之藥品，有衛生
    福利部食品藥物管理署網站上列印之藥品仿單、外觀照片及
    許可證字號等資料在卷可稽（見本院卷第31至38頁），該合
    法藥物顯然不具甲基安非他命或安非他命成分。而永勝喜洛
    緩釋微粒膠囊固含有毒品先驅原料假麻黃（Pseudoephedri
    ne）成分，惟因氣相層析質譜儀之高敏感性，故於尿液檢驗
    之安非他命及甲基安非他命陽性結果，於科學上絕非因服用
    Pseudoephedrine所導致，有行政院衛生署管制藥品管理局9
    4年5月2日管檢字第0940004355號函在卷可參（見本院卷第4
    3頁）；且經法務部法醫研究所據永勝喜洛緩釋微粒膠囊之
    仿單釋明：「喜洛緩釋微粒膠囊使用後不會代謝安非他命或
    甲基安非他命成分，因此使用上述藥物後，其尿液以氣相層
    析質譜分析法（GC/MS）或液相層析質譜分析法（LC/MS）檢
    測，不會產生安非他命或甲基安非他命陽性反應之結果」等
    語明確，亦有該所108年4月26日法醫毒字第10800018670 號
    函在卷可稽（見本院卷第45頁）。是以，被告辯稱係因服用
    永勝喜洛緩釋微粒膠囊、晟德甘草止咳水，而致其尿液呈現
    安非他命、甲基安非他命陽性反應等語，顯不可採。
㈣、被告前於105年間因施用毒品案件，經法院裁定送觀察、勒戒
    後，因認無繼續施用毒品之傾向，於105年12月7日釋放出所
    ，嗣後被告因於109年間因施用甲基安非他命案件，雖經檢
    察官為附命完成戒癮治療之緩起訴處分，於110年4月7日確
    定，並已完成所命履行之戒癮治療，上述緩起訴期間至111
    年6月6日屆滿而未經撤銷等情，有該緩起訴處分書及臺灣高
    等法院被告前案紀錄表附卷可稽。被告前揭所受緩起訴處分
    之戒癮治療雖已完成，然依前揭說明，戒癮治療無論是否執
    行完畢，均無從認定被告事實上已接受等同「觀察、勒戒或
    強制戒治」執行完畢之處遇。被告本件所犯施用第二級毒品
    行為，距離最近一次觀察、勒戒執行完畢釋放即105年12月7
    日已逾3年，即屬符合毒品危害防制條例第20條第3項「3年
    後再犯」之要件；又被告本次施用毒品係在上述緩起訴期間
    內所為，並否認本次施用毒品犯罪，檢察官因認對被告為緩
    起訴戒癮處遇無效果等語，而聲請法院裁定令被告入勒戒處
    所觀察、勒戒，自屬有據。揆諸前揭說明，檢察官就被告是
    否得採行為緩起訴之戒癮治療，乃屬其職權之行使，本件既
    查無檢察官前開觀察、勒戒之聲請，有何違背法令、認定事
    實有誤或其他重大明顯瑕疵之處，且形式上亦無裁量恣意或
    濫用之情，對於檢察官上開裁量權之適法行使，法院自應予
    以尊重。
四、綜上所述，原審以被告確有施用第二級毒品之犯行，因而裁
    定令被告入勒戒處所觀察、勒戒，其期間不得逾2月，核其
    認事用法，並無違誤或不當。被告仍執前詞，否認施用甲基
    安非他命，指摘原裁定不當，為無理由，應予駁回。　　
據上論斷，應依刑事訴訟法第412條，裁定如主文。　　
中　　華　　民　　國　　111 　年　　7 　　月　　 4　　日
                  刑事第八庭    審判長法  官  邱明弘
                                      法  官  黃宗揚
                                      法  官  林書慧
以上正本證明與原本無異。
不得再抗告。
中　　華　　民　　國　　111 　年　　7 　　月　　4 　　日
　　　　　　　　　　　　　　　　　　　書記官 林昭吟